【裁判字號】    92,台上,1508
【裁判日期】    920327
【裁判案由】    違反著作權法
【裁判全文】
最高法院刑事判決                              九十二年度台上字第一五０八號
    上  訴  人  正傳有限公司
    代  表  人  陳明照
    代  理  人  張
                曹英香律師
    被      告  乙○○
                丙○○
                甲○○
                李察 士拉格曼.
右上訴人因自訴被告等違反著作權法案件，不服台灣高等法院中華民國九十一年十二
月三十一日第二審判決（九十年度上易字第四一二一號，自訴案號：台灣台北地方法
院八十七年度自字第一０七五號），提起上訴，本院判決如左：
    主  文
上訴駁回。
    理  由
一著作權法第九十一條第二項部分：
按刑事訴訟法第三百七十七條規定，上訴於第三審法院，非以判決違背法令為理由，
不得為之。是提起第三審上訴，應以原判決違背法令為理由，係屬法定要件。如果上
訴理由狀並未依據卷內訴訟資料，具體指摘原判決不適用何種法則或如何適用不當，
或所指摘原判決違法情事，顯與法律規定得為第三審上訴理由之違法情形，不相適合
時，均應認其上訴為違背法律上之程式，予以駁回。本件上訴人正傳有限公司上訴意
旨略稱：(一)、原判決理由欄四(一)、及(二)認定上訴人為「THE ART BOOK」中文版（下稱
系爭中文版）著作人，享有著作人格權及著作財產權，但理由欄四(四)又謂上訴人僅享
有著作人格權，而著作財產權歸被告英商斐頓新聞有限公司（ PHAI DON PRESS LIMI
TED ，下稱斐頓公司）所有，有判決理由矛盾之違法。(二)、著作權法第十一條、第十
二條有關著作人之約定，為原始取得著作權，著作權法第三十六條為繼受取得著作財
產權之規定，原判決一方面認上訴人係原始取得，一方面又謂系爭中文版之著作財產
權仍屬斐頓公司所有，而未究明究係原始取得抑繼受取得，有判決理由不備及理由矛
盾之違法。(三)、上訴人與斐頓公司簽訂之合約書（下稱系爭合約書）第一條ｊ所明定
「所有合約未明白表示授予之權利，斐頓公司均絕對保留」，係計對「THE ART BOOK
」英文版而言，系爭中文版之著作權人為上訴人，自不受此項約束。原判決未探求當
事人之真意及著作權法第十條至第十二條之規定，認系爭中文版著作財產權屬斐頓公
司，有不適用法則之違法。(四)、被告乙○○代表閣林圖書有限公司（下稱閣林公司）
與斐頓公司於八十五年八月六日簽訂合約，在此之前，上訴人於同年六月六日已將有
註明付書款予斐頓公司之匯款水單傳真予乙○○，乙○○於簽約時應知悉上訴人享有
系爭中文版之著作權，乃原判決竟以傳真時間在乙○○簽約之後，且匯款水單不能辨
識匯款事由為由，認乙○○無侵害上訴人著作權之故意，其認事採證顯有違證據法則
等語（其他上訴理由均係有關著作權法第九十三條第一款部分）。
惟查證據之取捨、證據證明力之判斷及事實有無之認定，為事實審法院之職權，茍其
取捨、判斷與認定，並不違背論理法則及經驗法則，即不容任意指為違法，而執為第
三審適法之上訴理由。本件原判決以被告丙○○、甲○○、李察士拉格曼經合法傳喚
雖未到庭，被告乙○○及李察士拉格曼之辯護人均到庭否認被告等有侵害上訴人之著
作財產權情事，而經查斐頓公司與上訴人於八十三年十月十四日訂立系爭合約，授權
上訴人就「THE ART BOOK」英文著作翻譯為中文版，費用由上訴人支付，則上訴人並
非斐頓公司之受雇人，則依著作權法第十條規定，著作人應為上訴人。又依系爭合約
書約定，該合約以英國法律為依歸（第九條ｉ），則依涉外民事法律適用法第六條第
一項之規定，自應以英國法律為著作權民事關係之準據法。而依系爭合約書第六條ａ
之約定：上訴人應採取所有必要之行動保護原著作、中文翻譯與中文版書籍之著作權
，並為該等著作權為抗辯，且前開各著作之著作權在銷售地區仍屬斐頓公司所有，並
由斐頓公司完全保留。系爭合約第一條ｊ明定：所有合約未明白表示授予的權利，斐
頓公司均絕對保留；第八條ｅ又明定：合約中有關決定雙方權利義務之條款，於合約
期滿或終止後仍應繼續有效，且未免爭議，合約第三條及第六條於任何情況下均應有
效。依據系爭合約，上訴人於完成翻譯後，必須寄回中文版藍圖予斐頓公司，由斐頓
公司印刷，上訴人並無重製權（合約第一條ｆ），僅得依約向斐頓公司購買中文版書
籍在台、星、港銷售（合約第二條ａ）。從而，系爭中文版之著作財產權依合約規定
係屬斐頓公司所有，上訴人雖有著作人格權，但無著作財產權，斐頓公司就其享有著
作財產權所為之使用或處分行為，自不構成著作財產權之侵害，則斐頓公司人員與閣
林公司人員依二公司間合約所為之行為，既係斐頓公司本於著作財產權所為之合法行
使，自不成立著作權法第九十一條第二項之罪。因而維持第一審關於此部分諭知被告
等無罪之判決，駁回上訴人在第二審之上訴，已詳其論斷理由，所為論斷亦有卷存
證據資料可資覆按，從形式上觀察並無違背法令之情形存在。查原判決係先說明上訴
人為系爭中文版衍生著作人，依我國著作權法規定本應享有著作權，繼則說明依契約
自由原則，系爭合約既約定上訴人無重製權，僅有在台、港、星之銷售權，則系爭中
文版之著作財產權自屬斐頓公司所有，該公司依此權利與閣林公司訂約所衍生之行為
並無侵害上訴人之著作財產權可言，所為論斷，並無理由矛盾、理由欠備及不適用法
則之違法。上訴意旨就原審依憑證據所為論斷之職權合法行使，依憑己見，任意指為
違法，顯非適法之第三審上訴理由。又乙○○代表閣林公司與斐頓公司訂約，原判決
既已說明未侵害上訴人之著作財產權之理由，則乙○○是否知悉上訴人與斐頓公司之
原合約關係及上訴人已匯款予斐頓公司之事實，於乙○○是否成立著作權法第九十一
條第二項之罪，並不生影響，則原判決關於「不能依匯款水單辨識匯款事由」及「傳
真日期在閣林公司與斐頓公司訂約之後」之說明，縱有所不當，但除去此部分之說明
，既於判決本旨無影響，亦不得執此為合法之上訴理由。揆諸前開說明，此部分之上
訴為違背法律上之程式，應予駁回。
二著作權法第九十三條第一款部分：
按刑事訴訟法第三百七十六條所列各罪之案件，經第二審判決者，不得上訴於第三審
法院，法有明文。本件上訴人自訴被告等涉犯著作權法第九十三條第一款之罪部分，
核屬刑事訴訟法第三百七十六條第一款之案件。依首開說明，既經第二審判決，自不
得上訴於第三審法院，上訴人竟復提起上訴，顯為法所不許，應予駁回。
據上論結，應依刑事訴訟法第三百九十五條前段，判決如主文。
中      華      民      國    九十二    年      三      月    二十七    日
                              最高法院刑事第七庭
                                  審判長法官  張  信  雄
                                        法官  賴  忠  星
                                        法官  張  清  埤
                                        法官  呂  永  福
                                        法官  林  開  任
      右正本證明與原本無異
                                              書  記  官
中      華      民      國    九十二    年      四      月      四      日


司法院資訊處製作；財團法人民間司法改革基金會備份。
